【裁判字號】    95,重上更(三),37
【裁判日期】    950824
【裁判案由】    違反毒品危害防制條例
【裁判全文】
臺灣高等法院高雄分院刑事判決    95年度重上更(三)字第37號
上  訴  人
即  被  告  乙○○
上  訴  人
即  被  告  甲○○原名陳秀枝.
共     同
選任辯護人  柳聰賢  律師
上列上訴人因違反毒品危害防制條例案件，不服臺灣屏東地方法
院89年度訴字第482 號中華民國89年11月30日第一審判決（起訴
案號：臺灣屏東地方法院檢察署89年度偵字第4137、4856號，89
年度毒偵字第1545號），提起上訴，判決後，經最高法院第三次
發回更審，本院判決如下：
    主  文
原判決關於乙○○販賣第一級毒品及定執行刑部分，暨關於甲○○部分，均撤銷。
乙○○、甲○○共同連續販賣第一級毒品，乙○○，累犯，處有
期徒刑拾年捌月；甲○○處有期徒刑捌年，均褫奪公權伍年。扣
案第一級毒品海洛因（淨重拾參點貳壹公克）沒收銷燬之；扣案
海洛因之外包裝（合計重參點柒柒公克）、空夾鏈袋壹包均沒收
；未扣案之0000000000號、0000000000號、0000000000號行動電
話參支（不含SIM 卡）均沒收，如全部或一部不能沒收時，追徵
其價額。未扣案之共同販賣第一級毒品所得新臺幣壹萬玖仟元連
帶沒收，如全部或一部不能沒收時，以其等財產抵償之。
    事  實
一、乙○○前於民國86年間因違反麻醉藥品管理條例案件，經臺
    灣屏東地方法院判處有期徒刑7 月確定，於87年2 月23日執
    行完畢。猶不知警惕，明知海洛因業經公告列為第一級毒品
    ，不得非法持有、販賣，竟與女友甲○○（原名為陳秀枝）
    共同基於販賣第一級毒品海洛因牟利之概括犯意，以乙○○
    所有之0000000000號、0000000000號、0000000000號行動電
    話為聯絡販賣毒品之工具，而自89年6 月22日下午10時許起
    至同年7 月11日上午10許止，連續在屏東縣潮州鎮○○路「
    大潮州檳榔城」停車場，以每小包第一級毒品海洛因（約1.
    5 公克）新臺幣（下同）3,000 元至4,000 元不等之價格，
    販賣第一級毒品海洛因予當時為男女朋友關係之丙○○、陳
    素惠計6 次（前5 次每次3,000 元，最後一次4,000 元；日
    期分別為89年6 月22日、6 月27日、7 月3 日、7 月9 日、
    7 月10日、7 月11日），所得價款為1 萬9,000 元；其交易
    方式為先由丙○○或陳素惠以屏東縣潮州鎮○○路100 號前
    之0000000 號公共電話或聯興路與自強路口之0000000 號公
    共電話，與乙○○上開持用之行動電話聯繫後，丙○○或陳
    素惠再前往上開「大潮州檳榔城」停車場，將購買第一級毒
    品海洛因之價款交付前往上開「大潮州檳榔城」之乙○○或
    單獨前來之甲○○，再由乙○○或單獨前來之甲○○走入上
    開「大潮州檳榔城」內，拿取第一級毒品海洛因，再返回上
    開停車場，直接將以香煙盒包裝之第一級毒品海洛因交予陳
    素惠或丙○○，或將該已用衛生紙包裝之第一級毒品海洛因
    丟在地上，再由陳素惠或丙○○撿拾，而完成交易。嗣於89
    年7 月14日上午0 時20分許，丙○○、陳素惠在屏東縣潮州
    鎮○○路225 號「新天地理容院」內，為警查獲施用第一級
    毒品海洛因犯行，經警依其等所為甫於89年7 月13日晚上，
    經乙○○介紹向蘇益權購買毒品之供述，於同日上午10時許
    ，逕行搜索屏東縣竹田鄉○○路62之3 號蘇益權住處，而於
    同日中12時20分許，適乙○○與甲○○駕車前往上開洲同路
    62之3 號處，乙○○先行下車欲進入蘇益權住處，因見員警
    在場，乃將其手持之黑色皮包丟至門邊，經警逕行逮捕乙○○，並自該黑色皮包內扣得乙○○所有供販賣用之第一級毒
    品海洛因粉末9 包（合計淨重13.21 公克，合計空包裝重3.
    77公克）、預備供販賣第一級毒品海洛因分裝用之空夾鏈袋
    1 包，另於車上查獲甲○○；而屏東縣警察局屏東分局亦將
    上開逕行搜索、拘提結果，於同日（89年7 月14日）陳報臺
    灣屏東地方法院檢察署，經該署檢察官批示「已悉」及簽發
    拘票。
二、案經屏東縣警察局屏東分局報請臺灣屏東地方法院檢察署檢
    察官偵查起訴。
    理  由
壹、程序方面
一、證人陳素惠、丙○○於警詢陳述、證人潘福良於偵查陳述之
    證據能力：
    按依修正後刑事訴訟法施行法第7 條之3 規定：「中華民國
    92年1 月14日修正通過之刑事訴訟法施行前，已繫屬於各級
    法院之案件，其以後之訴訟程序，應依修正刑事訴訟法終結
    之。但修正刑事訴訟法施行前已依法定程序進行之訴訟程序
    ，其效力不受影響。」，而92年2 月6 日修正公布之刑事訴
    訟法，業於同年9 月1 日施行，本件係於89年9 月1 日修正
    刑事訴訟法施行前繫屬於原審法院，此有原審法院收文章蓋
    於台灣屏東地方法院檢察署89年9 月1 日屏檢玲孝字第3931
    號送審函可稽（見原審卷第1 頁）。是本件證人陳素惠、丙○○於警詢之陳述，及證人潘福良均係修正刑事訴訟法施行
    前依當時之法定程序所製作取得之證據，其等證據能力不因
    修正刑事訴訟法實施而受影響，均有證據能力。
二、證人陳素惠、丙○○於偵查中陳述之證據能力：
    按證人應命具結；證人、鑑定人依法應具結而未具結者，其
    證言或鑑定意見，不得作為證據，刑事訴訟法第186 條第1
    項前段、第158 條之3 復分別定有明文，為法定之證據排除
    ；是刑事訴訟法關於證人之訊問，採具結制度，其用意在擔
    保證言之真實性及憑信性，並提高證人之責任心及警戒心，
    使為誠實之陳述，故具結乃證言真實性之程序擔保。查證人
    陳素惠、丙○○於本案偵查中在檢察官面前所為之陳述，未
    經具結，亦無依法不得令其具結之情形，其證言即屬無證據
    能力。但仍得作為彈劾證據，用以爭執證人陳素惠、丙○○
    於警詢、原審、本院上訴審及本院審理時陳述之證明力。
貳、實體方面
一、訊據上訴人即被告乙○○固不否認認識丙○○及陳素惠，並
    曾經在案發前在「大潮州檳榔城」，碰過丙○○1 次，碰過
    陳素惠2 次，及使用0000000000、0000000000及0000000000
    號行動電話，暨曾接獲丙○○之來電等情，惟與上訴人即被
    告甲○○均矢口否認販賣第一級毒品海洛因犯行，被告乙○○辯稱：伊並未販賣海洛因給丙○○、陳素惠，因陳素惠曾
    與伊同居，分手後，才因感情因素誣陷伊，丙○○打電話給
    伊係找伊吵架，並非購買毒品；又扣案海洛因、空夾鏈袋均
    非伊所有；被告甲○○辯稱：伊不認識丙○○及陳素惠，並
    無替乙○○送毒品給丙○○、陳素惠，又乙○○遭警逮捕時
    ，伊正在車上吃便當，伊未曾見過扣案海洛因云云。惟查：
(一)、證人陳素惠、丙○○如何向被告乙○○、甲○○購買第一級
    毒品海洛因之事實，業據證人陳素惠於警詢證稱：「（妳所
    施打之一級毒品海洛因，是向何人所購得？）是向乙名" 潘
    姓" 男子所購得」、「" 潘姓" 男子是口卡片上之乙○○」
    、「我是從89年6 月中旬開始向乙○○購買海洛因的」、「
    （每次購買）約新台幣4 千元數量的海洛因毒品」、「是以
    電話先聯絡再向他（指乙○○）購得的」等語（偵卷第5 頁
    正反面）；於原審證述：「我打電話給乙○○後，有時是乙○○自己送毒品過來，有時是陳秀枝送毒品過來，有時是他
    們2 人一起送毒品過來」、「交易情形是乙○○開車來我們
    先付錢，隔2 、3 分鐘後他再去廁所，從廁所出來後他已將
    毒品用煙盒或用衛生紙包著，如果用煙盒包著就直接交給我
    們，如果是用衛生紙包著就丟在地上，我們再去拿」、「警
    訊中的意思是說有時他們一起來，有時是陳秀枝來和我交易
    毒品」、「我和陳秀枝買賣毒品只有1 次，那次電話是乙○○接的，那次只有我1 人去，丙○○沒有去」（原審卷第67
    、157 頁反面、158 頁）等語；證人丙○○於警詢證述：「
    （毒品來源為何？）之前是向綽號煌仔購買，今日是向綽號
    權仔購買」、「（煌仔）是警方調口卡片上的乙○○」、「
    每次購買1 小包海洛因，價值新台幣3 千元」、「每次撥打
    0000000000號行動電話給他（指乙○○）」、「每次聯絡上
    都大約半小時至1 小時後到潮州鎮○○路大潮州檳榔攤向他
    （指乙○○）購買，一手交錢，一手交貨」、「先拿錢給乙○○，後到檳榔攤旁停車場等他，乙○○就走進檳榔攤內，
    後就用衛生紙包一包丟出來，我就去撿起來後，達成交易」
    、「我都是用公共電話打給乙○○」、「是他（乙○○）女
    友送毒品海洛因給我」、「是陳秀枝送毒品給我」、「也是
    先拿錢給陳秀枝，後陳秀枝走進廁所內取出毒品用衛生紙包
    好，走出來丟在地上後告訴我那一包，我再去撿起來帶走」
    、「是從89年6 月中旬至89年7 月11日止每日早上9 時至12
    時許，都在該公用電話打乙○○的行動電話0000000000聯絡
    他買海洛因毒品注射」（偵卷第9 、10正反面；原審卷第78
    頁反面）；於原審證述：「（最後一次）是約在前1 、2 天
    上午10點打給乙○○交易的」、「那2 支公共電話比較常使
    用，就是卷附的公用電話較常用來和乙○○聯絡」、「我們
    毒品交易打電話約只要30秒左右」（原審卷第157 頁）等語
    甚詳；又經證人丙○○引導警員前往其所稱用以與被告乙○○聯絡之公共電話裝設地點，經查出該2 具公共電話分別位
    在屏東縣潮州鎮○○路100 號前之0000000 號公共電話、聯
    興路與自強路口之0000000 號公共電話，有該地點及公共電
    話相片4 幀在卷可按（見原審卷第80、81頁），而其中0000
    000 號公共電話：於(1)89年6 月27日9 時32分、(2)同年6 月
    27日10時2 分、(3)同年7 月3 日8 時47分有與0000000000號
    行動電話有通聯紀錄，於(4)同年7 月9 日10時4 分、(5)同年
    7 月10日10時10分與0000000000號行動電話有通聯紀錄，而
    另0000000 號公共電話：於(6)同年6 月22日23時2 分、(7)同
    年6 月22日23時3 分與0000000000號行動電話有通聯紀錄，
    於(8)同年6 月27日9 時37分與0000000000號行動電話有通聯
    紀錄，於(9)同年7 月10日9 時2 分、(10)同年7 月11日9 時39
    分、同年7 月11日10時7 分與0000000000號行動電話有通
    聯紀錄，有中華電信股份有限公司臺灣南區電信分公司屏東
    營業處89年10月12日屏營字第89C0700216號函所附長途通話
    紀錄在卷可憑（見原審卷第99至109 頁），而被告乙○○亦
    不否認0000000000號、0000000000號、0000000000號行動電
    話為其所持用（見原審卷第14頁），於本院亦供承認識丙○○，且曾接獲丙○○之來電乙節（本院95年6 月30日準備程
    序筆錄第2 頁、95年8 月10日審判筆錄第11頁）；再者，證
    人丙○○、陳素惠確均有施用海洛因之習慣，此有臺灣屏東
    地方法院檢察署檢察官89年度毒偵字第1534號、92年度戒毒
    偵字第25號不起訴處分書在卷可稽（見本院上更(一)卷第98、
    99頁）。顯見證人陳素惠、丙○○於警詢及原審訊問時，一
    再指稱向被告乙○○、甲○○購買第一級毒品海洛因施用，
    並非無據。
(二)、又本件於89年7 月14日上午10時許，員警逕行搜索屏東縣竹
    田鄉○○路62之3 號蘇益權住處，於同日中午12時20分許，
    適被告2 人駕車前往上開洲同路62之3 號處，被告乙○○先
    停車準備進入上址，因見有員警在場，乃將其手持之黑色皮
    包丟至門邊，經警逕行逮捕被告乙○○，並自該黑色皮包內
    扣得白色粉末9 包、空夾鏈袋1 包一節，業據證人即查獲本
    件之員警潘福良於偵查、原審分別證稱：「當時伊等先行查
    緝另案被告蘇益權，伊等留在洲同路62之3 號房內，乙○○
    自外面邊打電話邊走進來，伊等在門口要請他進屋內協助調
    查，他反抗，並將手上小皮包丟在一旁，持續反抗，伊等把
    他控制拉進屋內，查看該小皮包，發現內有海洛因及安非他
    命，都是以夾鏈袋分裝成數小包」（見偵卷第102 頁）、「
    當時伊等看到乙○○及陳秀枝同來時，就藏在門後，乙○○
    一出現，伊等就捉他要他請他進去，他就反抗，那時他手上
    拿著一個包包，反抗中，乙○○就將包包丟在旁邊並用腳踢
    開，伊等將他制服後再去看那個包包，結果裡面都是毒品；
    確實那包包是乙○○丟的」（見原審卷第174 頁）等語明確
    ；且扣案白色粉末9 包，經送法務部調查局鑑驗結果，確含
    有海洛因成分（合計淨重13.21 公克，合計空包裝重3.77公
    克，純度14.48%，純質淨重1.91公克），有該局89年8 月17
    日編號000000000 號鑑定通知書1 紙在卷可按（見偵卷第11
    1 頁）；復有自該黑色皮包內扣得之空夾鏈袋1 包扣案可佐
    （見警卷第2 頁第1 行）。足認被告乙○○於為警查獲時，
    確實持有黑色皮包1 只，而其內有第一級毒品海洛因粉末9
    包、空夾鏈袋1 包無訛。
(三)、被告乙○○雖辯稱因伊與陳素惠以前有同居關係，之後伊與
    甲○○同居，陳素惠遂因此挾怨報復云云，而證人丙○○於
    本院上訴審亦改證稱：「我有2 次交錢給乙○○託他去買，
    第1 次交1 萬元，第2 次交5 千元給乙○○」、「我打2 次
    （電話）託乙○○買的」、「沒有（向陳秀枝買海洛因）我
    是託乙○○去拿過2 次海洛因，2 次都是由乙○○交給我的
    」（本院上訴卷第46、109 、112 頁）云云；於本院亦結證
    : 未向被告2 人買過海洛因等語（本院95年8 月10日審判筆
    錄第4 頁）；而證人陳素惠於本院上訴審時亦改證稱：從未
    向被告2 人買過海洛因等語（本院上訴卷第106 頁）。而訊
    之證人丙○○、陳素惠為何所為證述與之前之證詞相歧時，
    證人丙○○於本院上訴審先證述因在偵查前一天與乙○○吵
    架一語（本院上訴審第49頁），嗣又證稱：我和陳素惠有時
    因沒錢買毒品吵架，陳素惠時常提到乙○○，我就吃醋，陳
    素惠有一段時間曾經跑去與乙○○在一起，所以我就報復等
    語（本院上訴卷第108 頁）；於本院則又證稱：「因為之前
    和陳素惠在一起，他要求我，那時我被抓，陳素惠就說乾脆
    拉他們（指被告2 人）下水」等語（本院95年8 月10日審判
    筆錄第4 頁），前後不符；而證人陳素惠則證述：「因為我
    和乙○○有感情糾紛的關係，我以前和乙○○有交往過，我
    看他現在和陳秀枝在一起，所以我就吃醋，故意要咬他」等
    語（本院上訴卷第108 頁），然證人丙○○、陳素惠在本院
    上訴審之前，從未提及證人陳素惠與被告乙○○有同居關係
    ，證人陳素惠於偵查中甚至陳稱：伊與丙○○在一起3 、4
    年，與乙○○僅係經由朋友介紹認識，並非男女朋友，更從
    未同居等情（偵卷第90頁反面），於原審亦為同一之證述（
    原審卷第68頁）；證人丙○○於原審亦證述：陳素惠是我女
    朋友，我們認識3 、4 年，我確定她沒有與乙○○交往，因
    為她都住在我家，我與乙○○、陳秀枝沒有恩怨等語（原審
    卷第36頁），2 人均多次明確證述陳素惠與被告乙○○並無
    男女關係，且證人陳素惠雖於本院上訴審改證述曾與被告乙○○交往過，然於本院上訴審亦同時證稱2 人僅係短暫之交
    往，不是很熟，也未同居等語（本院上訴卷第108 、113 頁
    ），而與被告乙○○供述與陳素惠有同居關係亦有不符；又
    本院上訴審依被告乙○○辯護人所請，命女法警勘驗證人陳
    素惠身體結果為「陳素惠身上無刺青與胎記，乳房呈下垂」
    等情，固與被告乙○○所稱陳素惠身體特徵有部分相符，惟
    證人陳素惠右乳上方有1 顆大黑痣，其他身體部分亦有2 顆
    黑痣，此經本院上訴審勘驗屬實（見本院上訴卷第124 、12
    5 頁），但被告乙○○於原審卻供述：「陳素惠身上沒有痣
    」（見原審卷第13頁反面），衡情若被告乙○○果與證人陳
    素惠間曾有親蜜同居男女朋友關係，被告乙○○對陳素惠身
    體大黑痣之明顯特徵理應知曉，豈有所供竟與勘驗結果不符
    之理；而且證人丙○○於本院上訴審所為上開與被告乙○○
    合資購買之證述，亦為被告乙○○所否認，準此足認被告乙○○上開所辯，顯係卸責之詞，證人丙○○、陳素惠嗣後所
    為未向被告2 人購買海洛因之證述，亦係迴護被告2 人之詞
    ，均無足取。
(四)、至於被告乙○○前所聲請傳訊之證人李寶琴於本院上訴審，
    被訊關於是否知道被告乙○○與陳素惠同居一節，證人李寶
    琴先結證稱：伊認識乙○○的妹妹，但不知其姓名，復又謂
    ：88、89年間伊天天到乙○○家，陳素惠與乙○○在同一房
    間云云（見本院上訴卷第174 頁），則證人李寶琴既謂其天
    天前往被告乙○○家找其妹，豈連其妹姓名均無所悉，其上
    開證詞已有可疑，何況縱令證人前往被告乙○○家中，曾見
    過證人陳素惠，亦難憑此而佐證被告乙○○即有與證人陳素
    惠同居之事實，是證人李寶琴之證詞，無法為有利於被告之
    認定；至於證人鄞明智於本院上訴審雖證稱「伊於88年4 月
    28日被抓，同年9 月份去執行時，原為其女朋友的陳素惠即
    與被告乙○○於88年8 、9 月間同居」（見本院上訴卷第17
    5 頁），惟證人鄞明智既於88年9 月份即入監執行，其又何
    能知悉乙○○與陳素惠有何同居關係之情，證人鄞明智所陳
    上情，亦無足採。
(五)、被告乙○○於原審雖舉證人賴潘秀盆、張德謀、廖國銘、潘
    秋玲證詞（見原審卷第130 至136 頁），欲證明伊與證人陳
    素惠前曾為男女朋友一節，惟上開證人與被告乙○○、甲○○分係鄰居、朋友、兄妹關係，而證人廖國銘復係被告乙○○、甲○○上揭交易毒品之處大潮州檳榔城之業者等情，均
    為渠等供陳在卷，是渠所言本即難免迴護被告乙○○、甲○○之情；再經原審提示陳素惠之照片，惟證人賴潘秀盆證稱
    ：伊無法清楚辨識；證人張德謀證稱：伊係於88年中秋節時
    開始載乙○○及「小惠」之女子，約於89年農曆年前即未見
    「小惠」，惟此節不惟與上揭被告乙○○所言與陳素惠交往
    之時間不符，抑且以其與被告乙○○朋友之關係並為排班之
    司機，其曾見過陳素惠，亦屬平常，要難以此即得認陳素惠
    與被告乙○○確有同居之男女關係；又證人廖國銘固證述其
    3 年前即認識陳素惠，惟其亦稱乙○○與陳素惠係何關係伊
    不清楚等語，則其證詞自難為有利被告乙○○之認定。
(六)、又按證人之陳述有部分前後不符，或相互間有所歧異時，究
    竟何者為可採，法院仍得本其自由心證予以斟酌，非謂一有
    不符或矛盾，即應認其全部均為不可採信，然其基本事實之
    陳述，若果與真實性無礙時，則仍非不得予以採信（最高法
    院74年度台上字第1599號判例意旨足參）。本件證人陳素惠
    、丙○○就其等向被告乙○○、甲○○購買第一級毒品海洛
    因之起迄時間、次數、價格，雖陳素惠於2 次警詢、原審分
    別陳（證）稱：「伊從89年6 月中旬開始施用毒品，自89年
    6 月中旬起共買7 、8 次，每次4,000 元，最後一次是89年
    7 月13日11時左右」、「89年5 月起，每次4,000 元」（警
    卷第7 頁背面、8 、9 頁背面）、「最後一次和乙○○交易
    毒品是89年7 月13日晚上」（見原審卷第67頁）；丙○○於
    2 次警詢則分別陳稱：「從89年5 月初開始向乙○○購買毒
    品，最後一次是89年7 月13日上午10時買的，每次購買1 小
    包海洛因3,000 元，一星期買1 次」、「每3 、4 天買1 次
    ，最後一次是89年7 月12日上午10時，在潮州鎮○○路與中
    正路超商前以公共電話撥乙○○行動電話買4,000 元毒品」
    （見警卷第12頁背面、16頁）等語。渠等所述向被告2 人購
    買海洛因之起迄時間，購買之次數及金額雖略有不同，然其
    等證稱向被告2 人購買第一級毒品海洛因之事實則始終一致
    。是本院參酌上開所述11筆通聯紀錄，其中編號(1)與(2)與
    (8)，(3)，(4)，(5)與(9)，(6)與(7)，(10)與，分別顯示6 個不同
    日期，而同一日期有2 次以上通聯紀錄者，前後相差時間均
    在1 分鐘至1 小時8 分鐘之內，應可認各該同日多次通聯係
    為同次購買第一級毒品海洛因而聯絡，而上開可查之6 個日
    期通聯紀錄中最早之日期為89年6 月22日，恰與證人陳素惠
    於第1 次警詢陳稱：「自89年6 月中旬開始向乙○○購買海
    洛因7 、8 次」等語大致相符，故應以上開通聯紀錄所顯示
    之日期，認被告2 人計販賣第一級毒品海洛因予陳素惠、丙○○6 次（日期分別為89年6 月22日、6 月27日、7 月3 日
    、7 月9 日、7 月10日、7 月11日）；而價格則以最有利於
    被告2 人之計算（即依丙○○所陳，每次3,000 元，最後一
    次4,000 元），認前5 次每次3,000 元，第6 次為4,000 元
    ，合計被告2 人販賣第一級毒品海洛因所得為1 萬9,000 元
    （3,000元×5 ＋4,000元×1 ＝19,000 元）。
(七)、又政府為杜絕毒品氾濫，毒害人民甚深，再三宣導教民眾遠
    離毒品、媒體報導既深且廣，對於禁絕毒品之政策，應為民
    眾所熟悉。又政府對於查緝施用、轉讓及販賣毒品無不嚴格
    執行，且販賣毒品罪係重罪，若無利可圖，衡情一般持有毒
    品者，當不致輕易將持有之毒品交付他人。況且，販賣毒品
    乃違法行為，非可公然為之，且有其獨特之販售路線及管道
    ，亦無公定之價格，復可任意增減其分裝之數量，而每次買
    賣之價量，亦可能隨時依市場貨源之供需情形、交易雙方之
    關係深淺、資力、對行情之認知、可能風險之評估、查緝是
    否嚴緊，及購買者被查獲時供述購買對象之可能性風險評估
    等諸般事由，而異其標準，非可一概而論，是販賣之利得，
    誠非固定，而縱使販賣之人從價差或量差中牟利方式雖異，
    其意圖營利之非法販賣行為仍屬同一，故除經被告坦承犯行
    不諱或價量俱臻明確外，委難查得實情。是以參諸海洛因屬
    第一級毒品，物稀價昂，政府一向查禁森嚴，且販賣第一級
    毒品海洛因之犯行罪重刑峻，被告2 人與證人陳素惠、丙○○既非血緣至親，當無可能甘冒重典而無利得，應認被告2
    人確有從中獲利之意圖甚明。
二、綜上所述，被告2 人上開辯解，均為圖卸刑責之詞，不足採
    信。渠等販賣第一級毒品海洛因犯行，事證已明，洵堪認定
    。
三、按海洛因係屬第一級毒品，毒品危害防制條例第2 條第2項
    第1 款定有明文。是核被告2 人所為，均係犯毒品危害防制
    條例第4 條第1 項販賣第一級毒品罪。被告2 人就上開犯行
    ，有犯意聯絡及行為分擔，應論以共同正犯。又被告2 人所
    為多次販賣第一級毒品海洛因行為，時間緊接，所犯構成要
    件相同之罪，顯係基於概括之犯意為之，為連續犯，依刑法
    第56條規定論以一罪。又被告2 人行為後，刑法第56條連續
    犯之規定，業於94年1 月7 日修正公布刪除，並於95年7 月
    1 日施行，則被告2 人之犯行，因行為後刑法業已刪除連續
    犯之規定，此刪除雖非犯罪構成要件之變更，但顯已影響行
    為人刑罰之法律效果，自屬法律有變更，依新法第2 條第1
    項規定，比較新、舊法結果，仍應適用較有利於被告2 人之
    行為時法律即舊法論以連續犯（最高法院95年第8 次刑事庭
    會議決議參照）。被告2 人多次持有海洛因之行為，亦係基
    於概括犯意，本應依連續持有規定論以一罪，惟其持有後進
    而販賣，持有之低度行為應分別為販賣之高度行為所吸收，
    不另論以該持有第一級毒品海洛因之罪。又被告乙○○前於
    86年間因違反麻醉藥品管理條例案件，經臺灣屏東地方法院
    判處有期徒刑7 月確定，於87年2 月23日執行完畢，有臺灣
    高等法院被告前案紀錄表在卷可稽，其於有期徒刑執行完畢
    後，5 年內再故意犯有期徒刑以上之本罪，為累犯，依刑法
    第47條規定，就罰金刑部分加重其刑（法定刑為死刑、無期
    徒刑部分不得加重）。又被告乙○○於5 年以內再故意犯本
    件有期徒刑以上之罪，不論依修正前之刑法第47條，或修正
    後之刑法第47條第1 項之規定，均構成累犯，對被告乙○○
    而言並無有利或不利之情形，自不生新舊法比較之問題，應
    逕依修正前之刑法第47條，論以累犯，附此敘明。又按毒品
    危害防制條例制定之目的，係為防制毒品危害，維護國民身
    心健康，而有關販賣第一級毒品罪責部分，則處以死刑或無
    期徒刑之重刑；然若未分別行為人販賣第一級毒品之數量、
    時間、所得，及所造成之危害，一律處以死刑或無期徒刑之
    重刑，自非罰其所當罰刑事政策之目的，亦非為阻絕毒害之
    唯一方法。本件被告2 人上開販賣第一級毒品犯行，雖應重
    懲，惟其販賣數量僅約9 公克（1.5 公克×6 次）、所得1
    萬9,000 元，及為警查獲之海洛因純度僅14.48%，苟以其犯
    罪情節與其他查獲販賣毒品之重量達數公斤至數百公斤、毒
    品純度高達80％、90％之大盤毒梟，對社會之危害情節相比
    ，其惡性尚非重大不赦，若量處所犯該罪之法定本刑而科處
    死刑或無期徒刑，實屬情輕法重，在客觀上尚足以引起一般
    之同情，應有堪資憫恕之處，雖處以法定最低刑無期徒刑仍
    嫌過重，爰均依刑法第59條規定減輕其刑，並就乙○○罰金
    刑部分，先加後減。又販賣第一級毒品之法定本刑為死刑或
    無期徒刑，依被告2 人行為時之舊刑法第64條第2 項規定：
    死刑減輕者，為無期徒刑，或15年以上12年以下有期徒刑，
    新刑法第64條第2 項則規定：死刑減輕者，為無期徒刑，又
    舊刑法第65條第2 項規定：無期徒刑減輕者，為7 年以上有
    期徒刑，新刑法則規定無期徒刑減輕者，為20年以下15年以
    上有期徒刑，依刑法第2 條第1 項規定，比較新舊法，應適
    用有利於被告2 人之行為時法。
四、原判決就被告2 人販賣第一級毒品海洛因部分，予以論罪科
    刑，固非無見。惟：(一)原判決事實、理由，均未認定被告2
    人所犯本罪有何營利意圖，事實欄內亦未認定販毒所得若干
    及犯行次數，自有未洽；(二)扣案第一級毒品海洛因（淨重13
    .21 公克），係被告乙○○、甲○○所持有供販賣之毒品，
    此扣案毒品應於被告2 人共同販賣第一級毒品海洛因之主文
    項下，宣告沒收銷燬，原判決卻列於被告乙○○轉讓第一級
    毒品部分之主文項下沒收銷燬，亦即有違誤。被告2 人提起
    上訴，否認此部分犯罪，雖無理由，惟原判決既有上開違誤
    之處，自應由本院將原判決關於被告乙○○販賣第一級毒品
    海洛因及定應執行刑部分，暨關於被告甲○○部分，均撤銷
    改判。爰審酌被告2 人販賣第一級毒品海洛因多次，危害國
    民健康及社會治安，行為後復均未坦承犯行，且被告乙○○
    有前科犯行，素行非佳，業如前述，惟被告2 人販賣所得非
    多、數量亦非極大，所生危害尚輕等一切情狀，就被告乙○○部分量處有期徒刑10年8 月，被告甲○○部分，因原審已
    從輕量刑，故仍予量處有期徒刑8 年，並依其犯罪之性質，
    均認有褫奪公權之必要，併依刑法第37條第2 項規定，各宣
    告褫奪公權5 年。扣案之第一級毒品海洛因粉末（合計淨重
    13.21 公克，依毒品危害防制條例第18條第1 項前段規定宣
    告沒收銷燬，至於鑑驗耗用之毒品既已滅失，自無庸宣告沒
    收銷燬。又上開扣案海洛因粉末外包裝（即空包裝合計重3.
    77公克），經鑑定機關就其與毒品海洛因分別鑑析重量，有
    上開法務部調查局鑑定通知書可憑，足認與毒品並無不可析
    離之關係，而本件扣案海洛因粉末，本需用其他物品盛裝，
    而此種供盛裝用之物品，為毒品危害防制條例第19條第1 項
    所欲規範之供運輸毒品所用之物，復為被告乙○○所有，業
    如前述，則本件外包裝自應另依毒品危害防制條例第19條第
    1 項宣告沒收。又扣案空夾鏈袋1 包，無證據證明已供被告
    2 人本件犯行所使用，應係預備供販賣第一級毒品海洛因分
    裝之用，復為被告乙○○所有，亦如前述，依刑法第38條第
    1 項第2 款規定宣告沒收。未扣案被告2 人販賣第一級毒品
    海洛因所得1 萬9,000 元，應依毒品危害防制條例第19條第
    1 項規定宣告沒收，併依共犯理論，宣告連帶沒收，如全部
    或一部不能沒收時，以被告2 人之財產抵償之。至於未扣案
    被告乙○○所持用之0000000000號、0000000000號、000000
    0000號行動電話，雖分別以劉臣崇、顏文旭、被告甲○○名
    義所申請，有臺灣大哥大股份有限公司用戶門號查詢單2 紙
    在卷可憑（見偵卷第94、97頁），然被告乙○○供承均為其
    所有（本院95年8 月10日審判筆錄第15頁），且為供犯罪所
    用之物，爰均依毒品危害防制條例第19條第1 項規定沒收之
    。至於上開沒收手機內之SIM 卡，依一般行動電話服務契約
    之約定，其所有權歸屬於電信公司，自不得宣告沒收之。另
    扣案第二級毒品甲基安非他命毛重69.9公克、戒指1 只、黑
    色皮包1 個，均與被告2 人本件犯行無涉，自亦不予宣告沒
    收，均併此敘明。
五、被告乙○○轉讓第一級毒品部分，業經本院前審判處有期徒
    刑1 年5 月，經上訴最高法院駁回確定，附此敘明。
六、至於公訴人認被告2 人係自89年5 月初某日起販賣第一級毒
    品海洛因予陳素惠、丙○○云云；惟依上開證據，僅能認定
    被告2 人係自89年6 月22日起販賣第一級毒品海洛因予陳素
    惠、丙○○，業如前述，公訴人此部分認定自屬不能證明；
    惟此部分與被告2 人上開論罪科刑部分，公訴人認有連續犯
    之裁判上一罪關係，爰不另為無罪之諭知，併此說明。
據上論結，應依刑事訴訟法第369 條第1 項前段、第364 條、第
299 條第1 項前段，毒品危害防制條例第4 條第1 項、第18條第
1 項前段、第19條第1 項、刑法第11條、第28條、第37條第2 項
、第38條第1 項第2 款、第59條、修正前刑法第56條、第47條。
本案經檢察官王登榮到庭執行職務。
中    華    民    國    95    年    8     月    24    日
                  刑事第六庭  審判長法  官  王光照
                                    法  官  張盛喜
                                    法  官  李璧君
以上正本證明與原本無異。
如不服本判決應於收受本判決後10日內向本院提出上訴書狀，其
未敘述上訴理由者，並得於提起上訴後10日內向本院補提理由書
狀（均須按他造當事人之人數附繕本）「切勿逕送上級法院」。
中    華    民    國    95    年    8     月    29    日
                                    書記官  唐奇燕
附錄本判決論罪科刑法條：
毒品危害防制條例第4 條第1 項：
製造、運輸、販賣第一級毒品者，處死刑或無期徒刑；處無期徒
刑者，得併科新臺幣1,000萬元以下罰金。


司法院資訊處製作；財團法人民間司法改革基金會備份。
